臺灣基隆地方法院小額民事判決
109年度基小字第2558號
原      告  新光產物保險股份有限司

法定代理人  吳昕紘  
訴訟代理人  郭上皓  
被      告  郭一方  


上列當事人間請求侵權行為損害賠償事件，本院於民國109年10
月29日言詞辯論終結，判決如下：
    主      文
被告應給付原告新臺幣貳萬參仟參佰伍拾參元，及自民國一百零
九年十月十六日起至清償日止，按週年利率百分之五計算之利息
。
原告其餘之訴駁回。
訴訟費用新臺幣壹仟元，由被告負擔新臺幣伍佰捌拾參元，餘由
原告負擔。
本判決原告勝訴部分得假執行；但被告如以新臺幣貳萬參仟參佰
伍拾參元為原告預供擔保，得免為假執行。
    事實及理由
一、被告經合法通知，未於言詞辯論期日到場，核無民事訴訟法
    第386條所列各款情形，依民事訴訟法第436條之23、第436
    條第2項、第385條第1項前段之規定，准原告之聲請，由其
    一造辯論而為判決。
二、原告起訴主張：被告於民國108年12月20日上午9時左右，駕
    駛車牌號碼000-0000號自用小客車（下稱系爭A車），自基
    隆市○○區○○○街00巷00號前駛入26號時，因未注意車前狀況
    ，碰撞訴外人梁胡惠蘭所有停放於62巷108號前之車牌號碼0
    000-00號自用小客車（下稱系爭B車），致系爭B車受有損害
    ，原告依約賠付被保險人維修費用新臺幣（下同）40,024元
    （含工資18,523元、塗裝12,077元、零件18,523元）後，即
    依保險法第53條規定取得代位求償權，為此依保險法第53條
    及民法第184條、第191條之2規定請求被告賠償等語。並聲
    明：被告應給付原告40,024元，及自起訴狀繕本送達翌日起
    至清償日止，按週年利率5%計算之利息。
三、原告主張之上開事實，業據提出車險保單查詢列印、行車執
    照、維修照片、基隆市警察局道路交通事故當事人登記聯單
    、道路交通事故初步分析研判表、估價單、估價維修工單、
    統一發票等件影本為證，並有基隆市警察局第四分局109年9
    月16日基警四分五字第1090464293號函暨道路交通事故當事
    人登記聯單、A3類道路交通事故調查紀錄表、事故照片附卷
    可憑，而被告經合法通知，無正當理由，未於言詞辯論期日
    到庭，復未提出書狀作何聲明或陳述以供審酌，應認原告之
    主張為真實。
四、按汽車行駛時，駕駛人應注意車前狀況及兩車並行之間隔，
    並隨時採取必要之安全措施，道路交通安全規則第94條第3
    項前段定有明文。次按因故意或過失，不法侵害他人之權利
    者，負損害賠償責任；汽車、機車或其他非依軌道行駛之動
    力車輛，在使用中加損害於他人者，駕駛人應賠償因此所生
    之損害，但於防止損害之發生，已盡相當之注意者，不在此
    限；又被保險人因保險人應負保險責任之損失發生，而對於
    第三人有損失賠償請求權者，保險人得於給付賠償金額後，
    代位行使被保險人對於第三人之請求權；但其所請求之數額
    ，以不逾賠償金額為限；民法第184條第1項前段、第191條
    之2、保險法第53條第1項亦均有規定。被告於上開時間、地
    點駕駛系爭A車，疏未注意車前狀況及兩車並行之間隔，碰
    撞系爭B車，致系爭B車損壞，對本件事故之發生自有過失，
    被告復未舉證證明其對於防止損害之發生，已盡相當之注意
    ，且被告之過失行為與系爭B車所受損害間有相當因果關係
    ，應負侵權行為損害賠償責任，而原告已依保險契約給付系
    爭B車之修復費用，自得依上開法律規定代位行使對被告之
    損害賠償請求權。
五、另按負損害賠償責任者，除法律另有規定或契約另有訂定外
    ，應回復他方損害發生前之原狀；第1項情形，債權人得請
    求支付回復原狀所必要之費用，以代回復原狀，民法第213
    條第1項、第3項定有明文。但修理材料以新品換舊品，應予
    折舊（最高法院77年度第9次民事庭會議決議一參照）。查
    系爭B車於101年4月13日領照，有行車執照在卷足憑，至108
    年12月20日車禍受損時止，依營利事業所得稅查核準則第95
    條第6款規定：「固定資產提列折舊採用定率遞減法者，以
    一年為計算單位，其使用期間未滿一年者，按實際使用之月
    數相當於全年之比例計算之，不滿一月者，以月計」之方法
    計算結果，使用之時間應以7年9月計，其汽車及附加零件已
    有折舊，原告對於計算折舊並不爭執，應將折舊部分予以扣
    除。而依行政院所頒「固定資產耐用年數表」及「固定資產
    折舊率表」規定，非運輸業用小客車之耐用年數為5年，再
    依財政部（58）如財稅發字第1083號發佈之固定資產折舊採
    定率遞減法之計算方法，其每年應折舊千分之三六九，採用
    定率遞減法計算折舊者，其最後一年之折舊額，加歷年折舊
    累計額，其總和不得超過該資產成本原額之十分之九，故逾
    耐用年數之自用小客車仍有相當於新品資產成本百分之十之
    殘值。系爭B車既已逾耐用年數，其修理費用中之新品零件
    費用18,523元，扣除折舊額後，僅就其中10分之1的殘值1,8
    52元（計算式：18,523元×1/10＝1,852元，元以下四捨五入
    ，以下同）係必要之修復費用，加上不應折舊之工資9,424
    元及塗裝12,077元，則修復系爭B車之必要費用應為23,353
    元。
六、從而，原告基於侵權行為及代位求償之法律關係，請求被告
    給付23,353元，及自起訴狀繕本送達翌日即109年10月16日
    起至清償日止，按週年利率5%計算之利息，為有理由，應予
    准許；逾上開範圍之請求，為無理由，應予駁回。
七、本件被告敗訴部分，依民事訴訟法第436條之20規定，應依
    職權宣告假執行，併依同法第436條之23準用同法第436條第
    2項，再準用同法第392條第2項規定，酌情宣告被告預供相
    當之擔保金額後得免為假執行。
八、本件第一審裁判費為1,000元，此外別無其他費用支出，訴
    訟費用依兩造勝敗比例，由被告負擔583元（23,35340,024
    1,000元＝583元），餘由原告負擔。
九、結論：本件原告之訴為一部有理由，一部無理由，依民事訴
    訟法第436條之19第1項、第436條之20、第436條之23、第43
    6條第2項、第385條第1項前段、第79條、第392條第2項，判
    決如主文。
中　　華　　民　　國　　109 　年　　11　　月　　12　　日
　　　　          基隆簡易庭法　官　陳湘琳
以上正本係照原本作成。
對於本件判決如有不服，應於收受送達後20日內向本院提出上訴
書狀，上訴於本院合議庭，並按他造當事人之人數附具繕本。
當事人之上訴，非以判決違背法令為理由不得為之，上訴狀應記
載上訴理由，表明下列各款事項：
㈠原判決所違背之法令及其具體內容。
㈡依訴訟資料可認為原判決有違背法令之具體事實。　　　　
中　　華　　民　　國　　109 　年　　11　　月　　12　　日
                            書記官　林亭如